臺灣臺南地方法院交通事件裁定　　　　　　　　　　九十三年度交聲字第四六五號
　　移 送機 關　交通部公路總局嘉義區監理所臺南監理站
　　受 處分 人
　　即 異議 人　大灣交通有限公司　設台南市○○路九八巷廿號
　　代　表　人　李王麗珠
右列受處分人因違反道路交通管理處罰條例案件，對於交通部公路總局嘉義區監理所
臺南監理站民國九十三年九月一日所為之裁決處分（嘉監南字第裁七四—ＫＡＣ０八
一四三三號），聲明異議，本院裁定如左：
    主  文
原處分撤銷。
大灣交通有限公司不罰。
    理  由
一、原處分意旨略以：受處分人即異議人大灣交通有限公司（下稱大灣公司）所有之
    車牌號碼三二九—ＧＭ號營業貨運曳引車，於民國九十三年八月十八日二十三時
    二十五分許，經陳建興駕駛行經省道台一線南向二四五˙五公里處時，有號牌不
    依規定位置懸掛之違規情形，遭雲林縣警察局斗南分局四維派出所警員攔查並當
    場開單舉發。原處分機關即交通部公路總局嘉義區監理所臺南監理站經查證後，
    以異議人違規事實明確，乃依道路交通管理處罰條例第十二條第一項第七款及第
    二項之規定，並參酌違反道路交通管理事件統一裁罰基準表之相關內容，裁處異
    議人罰鍰新台幣五千元，並牌照吊銷等語。
二、聲明異議意旨則略以：受處分人即異議人大灣公司否認其所有之車牌號碼三二九
    —ＧＭ號營業貨運曳引車，於九十三年八月十八日二十三時二十五分許，經陳建
    興駕駛行經省道台一線南向二四五˙五公里處時，有號牌不依規定位置懸掛之違
    規情形，由於該曳引車依原廠設計，其前保險桿正中央裝有一具大型救援拖車器
    ，裝設號牌多有不便，因此異議人將號牌懸掛於車頭明顯固定處，依法並無違誤
    ，故異議人不服原裁處，乃提起本件異議等語。
三、經查：
（一）原處分意旨認受處分人即異議人大灣公司所有之車牌號碼三二九—ＧＭ號營業
      貨運曳引車，於九十三年八月十八日二十三時二十五分許，經陳建興駕駛行經
      省道台一線南向二四五˙五公里處時，有號牌不依規定位置懸掛之違規情形，
      雖有雲林縣警察局九一雲警交字第ＫＡＣ０八一四三三號舉發違反道路交通管
      理事件通知單一份附卷可參。然汽車已領有號牌而不依指定位置懸掛者，處汽
      車所有人新臺幣三千六百元以上一萬零八百元以下罰鍰，並禁止其行駛，且號
      牌吊銷之；汽車號牌每車兩面，其懸掛位置，除原設有固定位置外，應正面懸
      掛於車輛前後端之明顯適當位置，道路交通管理處罰條例第十二條第一項第七
      款、第二項及道路交通安全規則第十一條第一項第一款既定有明文，則汽車號
      牌原則上應裝設於汽車原設置之固定位置，倘若該車原本並未設有固定位置或
      因故無法裝設，即應將號牌懸掛於車輛前後端之明顯適當位置。至所謂「明顯
      適當位置」，從牌照制度之目的及功能以觀，號牌係屬行車許可憑證之一（道
      路交通安全規則第八條參照），其設置非但有利於行政管理，且於車禍事故或
      交通違規事件發生時，亦有助於執勤警員或其他第三人指認肇事或違規之車輛
      ，故解釋上在認定號牌是否懸掛於『明顯適當位置』時，即應以在正常狀態下
      目視觀察車號之第三人，是否有難以辨識車號之情形為準。況參照交通部九十
      年七月三日交路九十字第０三九二五三號函所示「……至號牌因故無法懸掛於
      原設計固定位置之車輛，而將號牌正面懸掛於車輛前後端明顯適當位置之處罰
      ，仍宜由執勤員警依個案具體事實認定處理」之見解，亦可佐證當號牌因故無
      法懸掛於原設計固定位置，而須將號牌懸掛於車輛前後端其他位置時，其位置
      是否明顯適當，仍應依個案具體事實加以認定，而未可一概而論。
（二）基此，細觀卷附之前開車牌號碼三二九—ＧＭ號營業貨運曳引車車頭正面採證
      照片可知，其前保險桿正中央處（即通常情形下大多數車輛懸掛號牌之位置）
      ，確實設有得以鋼索連結、拖曳以利他車拖救之救援器一具，倘若該車之號牌
      係設置於該救援器前方之前保險桿正中央處，當該車因拋錨而須他車加以拖救
      時，尚須先卸下號牌始得進行道路救援，使用上即多有不便，因此該車之前保
      險桿正中央處有因故無法裝設號牌之情形，應可認定。其次，該車之前號牌係
      懸掛於該車車頭左側前車燈斜上方之位置，其外觀經核並無鬆脫、角度異常、
      號牌與車身之顏色難以區分或其他不能清楚辨別車牌號碼之情形，參照前開說
      明，尚難認該車號牌之設置，有任何足使在正常狀態下目視觀察車號之第三人
      ，難以辨識車牌號碼之情形。況異議人將號牌懸掛於該車車頭左側前車燈斜上
      方之位置，其高度顯然高於前保險桿正中央處，衡情應更有利於第三人對該號
      牌進行辨識，因此異議人將該車前號牌裝設於右述位置，對於前開所述號牌制
      度之肇事或違規車輛辨識功能，並未造成任何妨礙，故異議人前開所辯：該曳
      引車依原廠設計，其前保險桿正中央裝有一具大型救援拖車器，裝設號牌多有
      不便，故異議人將號牌懸掛於車頭明顯固定處，依法並無違誤等語，經核尚非
      無由。
四、綜上所述，受處分人即異議人大灣公司於前述時、地，既未有原處分意旨所稱「
    不依指定位置懸掛號牌」之違規情事，則原處分機關即交通部公路總局嘉義區監
    理所臺南監理站貿然予以裁罰，於法即有未合。而本件異議人之異議，經核尚屬
    有理，故應由本院裁定將原處分撤銷，並另為異議人不罰之諭知，以資適法。
五、據上論斷，應依道路交通案件處理辦法第二十條前段，裁定如主文。
中      華      民      國    九十四    年      二      月        四    日
                              臺灣臺南地方法院交通法庭
                                  法  官  鄭燕璘
右正本證明與原本無異。
如不服本裁定應於送達後五日內向本院提出抗告狀。
                                  書記官  陳金堂
中      華      民      國    九十四    年      二      月        五    日
